臺灣雲林地方法院交通事件裁定　　　　 94年度交聲更字第2號
移送 機 關　交通部公路總局嘉義區監理所雲林監理站
異　議　人　甲○○
代　理　人　沈彩花
上列異議人因違反道路交通管理處罰條例案件，對於交通部公路
總局嘉義區監理所雲林監理站民國93年8 月23日所為之處分（原
處分案號：雲監裁字第裁72-KAB012438號、第裁72-KAB000000-0
號、第裁72-KAB000000-0號），聲明異議，嗣經本院裁定（93年
度交聲字第187 號）後，異議人不服，提起抗告，經台灣高等法
院台南分院撤銷原裁定並發回（94年度交抗字第3 號），本院裁
定如下：
    主  文
交通部公路總局嘉義區監理所雲林監理站雲監裁字第裁72-KAB00
0000-0、72-KAB000000-0號處分撤銷。
上開撤銷部分，甲○○不罰。
其餘異議駁回。
    理  由
一、原處分意旨略以：異議人甲○○所有車號PG- 1278號自用小
    客車，於民國91年2 月7 日3 時10分及同日3 時15分，分別
    在「斗六市○○路斗南—斗六」、「斗六台三線往永光—古
    坑」等路段，因「駕駛人行車速度，超過規定之最高時速二
    十公里以上」、「違反處罰條例之行為，不聽勤務人員制止
    」、「駕車行經有燈光號誌管制之交岔路口闖紅燈」、「駕
    車行經有燈光號誌管制之交岔路口闖紅燈」、「在道路上蛇
    行」及「駕駛人駕駛汽車在道路上蛇行（處車主）」等原因
    ，經值勤員警蕭茂森逕行舉發。嗣異議人於舉發通知單上所
    載之應到案日期前到案並提出申訴，經原處分機關交通部公
    路局嘉義區監理所雲林監理站（以下簡稱雲林監理站）認申
    訴為無理由，就其在「斗六市○○路斗南—斗六」路段之「
    駕駛人行車速度，超過規定之最高時速二十公里以上」、「
    違反處罰條例之行為，不聽勤務人員制止」及「駕車行經有
    燈光號誌管制之交岔路口闖紅燈」部分行為，依道路交通管
    理處罰條例第40條第1 項、第60條第1 項、第53條及違反道
    路交通管理事件統一裁罰基準表規定，以雲林監理站雲監裁
    字第裁72-KAB012438號違反道路交通管理事件裁決書，裁處
    罰鍰新台幣（下同）7,600 元，並記違規點數5 點；就其於
    「斗六台三線往永光—古坑」路段之「駕車行經有燈光號誌
    管制之交岔路口闖紅燈」、「在道路上蛇行」及「駕駛人駕
    駛汽車在道路上蛇行（處車主）」部分行為，依道路交通管
    理處罰條例第53條、第43條第1 項第1 款、第43條第4 項前
    段及違反道路交通管理事件統一裁罰基準表規定，以雲林監
    理站雲監裁字第裁72-KAB000000-0號、第裁72-KAB000000-0
    號違反道路交通管理事件裁決書，裁處罰鍰20,700元，並記
    違規點數6 點，吊扣汽車牌照3 月等語。
二、聲明異議意旨略以：受處分人未於前揭時段，違反移送機關
    所稱之違規事實。移送機關應提出裁處所據以認定事實之依
    據，本件相關舉發通知單無簽收單，亦無合法送達受處分人
    之證明，更未提出如照片、或逕行告發員警證言等。本件事
    隔數年才製作裁決書，顯有可疑之處。又前揭違反道路交通
    管理事件通知單第裁72-KAB012438號、第裁72-KAB000000-0
    號所載違規時間分別為91年2 月7 日3 時10分，同日3 時15
    分，違規地點「斗六市○○路斗南—斗六」、「斗六台三線
    往永光—古坑」。違規事由均提到「闖紅燈」，然不論「斗
    六市○○路斗南—斗六」、「斗六台三線往永光—古坑」交
    岔路口均非止一處，所稱違規確實地點，並不確定，益見有
    可議之處。尤其，所稱違規地點，非在同一道路，相距非近
    ，所稱違規時間相距僅有5 分鐘，有違情理。又舉發違規事
    實指「不聽勤務人員制止」、「在道路上蛇行」，可見所稱
    舉發時間、地點應有員警值勤，且其既在上揭二地點均有員
    警值勤，何以員警未能立即阻止其所稱之違規行為當場予以
    舉發？顯見，所稱連續兩地闖紅燈、不聽勤務人員制止一事
    ，更有背事理。另警方通常不會於「凌晨3 時」，在整個斗
    六市○○○○道路同步進行路檢勤務，此部分，請警方提出
    勤務配備表及說明當時有何員警執行勤務，值勤目的為何。
    進而言之，91年2 月7 日3 時，警方若對斗六市○○○○道
    路同步進行路檢勤務，當日勢必有重大治安情事發生。如此
    一來，當場勢必配有優勢警力，殊難想像當時仍會有民眾出
    現警方所謂蛇行、闖紅燈、不聽勤務人員制止之行為，卻未
    經警方發揮優勢警力，予以制止。此部分請警方提出相關證
    據照片，或傳訊告發之員警到庭證言。綜上所述，原處分自
    屬錯誤，其違法之處分，聲明異議人難以甘服，為此聲明異
    議，求為撤銷原處分云云。
三、異議駁回部分：
    按汽車駕駛人，行車速度，超過規定之最高時速者，處新臺
    幣1,200 元以上2,400 元以下罰鍰。汽車駕駛人，駕駛汽車
    有違反本條例之行為，經交通勤務警察或依法令執行交通稽
    查任務人員制止時，不聽制止或拒絕停車接受稽查而逃逸者
    ，除按各該條規定處罰外，處新臺幣3,000 元以上6,000 元
    以下罰鍰。汽車駕駛人，行經有燈光號誌管制之交岔路口闖
    紅燈者，處新臺幣1,800 元以上5,400 元以下罰鍰。道路交
    通管理處罰條例第40條第1 項、第60條第1 項、第53條分別
    定有明文。再按逕行舉發違反道路交通管理事件，經汽車所
    有人依通知單之應到案日期前到案，並告知違規駕駛人姓名
    、身分證統一編號及住址者，處罰機關應即另行通知違規駕
    駛人到案依法處理；逾應到案日期，處罰機關應依本條例第
    85條第3 項規定處罰該汽車所有人，違反道路交通管理事件
    統一裁罰基準及處理細則第24條亦規定甚明；易言之，本件
    如汽車駕駛人有前揭違規行為，為警當場攔停者，處罰機關
    固應處罰汽車駕駛人；惟若舉發機關並非當場對該部汽車攔
    停，而對汽車所有人為掣單舉發，如經舉發之汽車所有人在
    舉發通知單上所載之應到案日期前到案，並告知處罰機關前
    揭違規事實行為人姓名，即依前開細則第24條規定處罰該名
    違規駕駛人，而如汽車所有人未於應到案日期前到案或雖於
    應到案日期前到案，而未告知處罰機關實際之違規駕駛人者
    ，處罰機關仍應依道路交通管理處罰條例第85條第3 項「本
    條例關於車輛駕駛人之處罰，如應歸責於車輛所有人者，處
    罰車輛所有人」規定，對車輛所有人加以處罰。惟查：
  (一)異議人甲○○所有車號PG -1278號自用小客車，於91年2 月
    7 日3 時10分許，由不詳姓名人士駕駛，行經雲林縣斗六市
    ○○路斗南至斗六路段，適雲林縣警察局交通警察隊小隊長
    蘇秋成帶同警員蕭茂森、吳寶文在現場執行「0 至4 交整勤
    務」，對前揭自用小客車測速，發覺該車輛已超速，遂示意
    停車，惟遭駕駛拒絕，復未停車接受稽查，繼續往雲林路至
    大學路，往永光方向逃逸，小隊長蘇秋成等人遂共乘巡邏車
    尾隨，追逐約10分鐘後，因該車已行經2 處設有燈光號誌管
    制之交岔路口闖紅燈，為顧及安全，未繼續追逐該車等情，
    業經證人蕭茂森於本院原審證稱：（問：91年2 月7 日凌晨
    3 時10分許，有無在執行勤務？）當天執行0 到4 交整勤務
    。（問：當時在何地執行該勤務？）台丁線斗南往斗六。（
    問：當天任務編組為何？）3 人1 組，有巡佐帶班。…（問
    ：當天執行勤務時，在車上作何項目工作？）測速。…（問
    ：交整勤務主要要注意何項事情？）防制車禍及取締違規。
    （問：這是定點或是巡邏方式？）定點稽查。（問：當天如
    何發現此輛車輛？）當天當時只有他這輛車，當時警示他停
    車受檢，他的車速為96公里，攔車時他沒有停車，我們即尾
    隨雲林路到大學路，直到永光方向時，為了顧及安全，才沒
    有繼續追。（問：追了多久時間？）追了將近10分鐘，都在
    田間小路追逐。（問：有無看清楚車號？）有。（問：如何
    確定如舉發單上車號？）我們3 個人記取車號後，返回隊上
    ，有再輸入車號查詢，且車號與我們看到之車種一樣。（問
    ：有無遇到紅綠燈？）有，2 個。（問：當天駕駛有停下來
    ？）沒有停下來。（問：當天進行交整勤務時，有無同步在
    斗六聯外道路進行路檢？）只有我們。（問：罰單上面記載
    斗六雲林路斗南往斗六方向及斗六台三線永光往大崙方向，
    此二地點，是否有其他員警進行勤務？）沒有，只有我們。
    （問：這個違規地點，如何確認？）在斗南往斗六方向，靠
    近大山電纜附近，沿途尾隨，以電腦查詢發現不是贓車之後
    ，才沒有繼續追逐…（問：車號有無與車上其他二位員警確
    認過？）有確認過等語（詳本院原審卷27至29頁），經核與
    證人蘇秋成於本院證稱：（問：當天晚上執行交整勤務時，
    有發生何種事情？）…本件被處分人被攔停不停。（問：在
    何處向他攔停，他不停？）斗六市○○路台一丁線。（問：
    他不停之後，你們如何處置？）我們要攔停，他不停，並加
    速逃逸，我們開警示燈尾隨。（問：尾隨過程中，有無看清
    楚車號？）攔停時，就已經看清楚車牌。…（問：尾隨時，
    有無再次確認車牌？）尾隨時，我們有以無線電與隊部聯繫
    確認車牌沒有問題，沒有贓車後，就沒有尾隨了。（問：確
    認的結果，車牌與車型是否一樣？）一樣。我們的查詢是與
    監理站連線的。（問：有無反覆與車上其他人確認？）有等
    語（詳本院卷12、13頁）；證人吳寶文於本院證稱：（問：
    當時如何確認他的車號？）我們車上3 個人都看得很清楚，
    我們還與隊上聯絡比對車號及車型後，確認不是贓車。（問
    ：車上3 個人都有反覆確認車號？）有等語大致相符（詳本
    院卷14頁），並有雲林縣警察局90雲警交字第72-KAB012438
    、82-KAB000000-0號舉發違反道路交通管理事件通知單各1
    紙在卷可稽（見本院原審卷11頁）。依此，異議人為車牌號
    碼PG -1278號自用小客車車主，其所有汽車於91年2 月7 日
    3 時10分，首因超速，拒絕警方攔停，經警跟隨在後，而有
    後續闖紅燈等違規行為，因小隊長蘇秋成為免繼續追逐而發
    生危險，始未攔車開單告發，且巡邏車尾隨該車近10分鐘，
    欲查看車牌號碼，應非難事。此外，雲林縣警察局交通警察
    隊巡邏車內，有小隊長蘇秋成、警員吳寶文、蕭茂森等3 位
    執法人員，渠等均已目睹車號及車型，並相互反覆確認後，
    再以無線電與交通隊聯絡比對後，始開單告發。本件開單情
    形，並非小隊長蘇秋成等人偶見超速車輛，即逕行開單告發
    ，而係經尾隨及反覆確認程序，始開單告發，小隊長蘇秋成
    等人應未誤認或錯記車牌號碼，其開單告發，核屬有據；況
    小隊長蘇秋成等3 人為依法執行職務之公務員，其公正執法
    應可期待，若非確有違規情事，證人實無設詞誣攀之理。
  (二)小隊長蘇秋成及警員吳寶文、蕭茂森等3 人，於91年2 月7
    日0 時至4 時許，駕駛編號7 號巡邏車，進行台三線九芎林
    內段勤務，並無所謂「對聯外道路同步進行路檢勤務」之情
    ，此有證人蕭茂森當庭提出之雲林縣警察局91年2 月6 日交
    通警察隊勤務分配表影本1 紙在卷可查（見本院原審卷32頁
    ）。依此，91年2 月7 日0 時至4 時許，該路段未配備優勢
    警力，而前開自小客車又以近百公里時速急馳，證人蕭茂森
    駕駛之7 號巡邏車，測得超速後，僅能尾隨，無法攔停，亦
    與常情相符。是聲明異議意旨認：違規事實指「不聽勤務人
    員制止」、「在道路上蛇行」，可見該地點應有員警值勤，
    竟未能立即阻止舉發；91年2 月7 日凌晨3 時，警方若在斗
    六市○○道路，同步進行路檢勤務，當場勢必配備有優勢警
    力，殊難想像民眾當時仍會出現蛇行、闖紅燈之行為云云，
    均屬臆測之詞，甚難採信。
  (三)聲明異議意旨尚辯稱：舉發事由均提及闖紅燈，而該路段交
    岔路口非僅一處，舉發事由無法確定確實之違規地點，實有
    可議；罰單上所載之2 地點，相距非近，所稱違規時間相距
    僅有五分鐘，亦有違情理云云。然小隊長蘇秋成等3 人係以
    近百公里時速，於深夜時分，追逐於道路，警員一方面須注
    意安全，避免發生車禍，一方面又須設法攔停違規車輛，並
    記下車號，實難要求警員精確指出違規路口及相距之時間；
    況且，縱使無法精確指出違規事實之地點及時間，前揭違反
    道路交通管理事件通知單第裁72-KAB012438號記載之違規時
    間為91年2 月7 日3 時10分，違規地點為「斗六市○○路斗
    南—斗六」；違反道路交通管理事件通知單第裁72-KAB0000
    00-0號及第裁72-KAB000000-0號所載違規時間均為91 年2月
    7 日3 時15分，違規地點均為「斗六台三線往永光—古坑」
    ，已相對可得確定，復無礙於違規事實之成立。是聲明異議
    意旨前揭所辯，亦非可採。
  (四)異議人於本院另辯稱：伊不知此事，平日車輛都用以上下班
    ，車子很少借人，案發時間伊在睡覺等語（見本院原審卷26
    、29頁）。異議人既屬上開自用小客車車主，縱異議人未於
    91年2 月7 日駕車行駛於上開路段，係由他人使用，則汽車
    駕駛人既已違規，復未停車接受稽查，進而陸續為其他違規
    行為，依當時情況，又無法攔停，始對汽車所有人逕行舉發
    。又舉發機關對汽車所有人逕行舉發，異議人即汽車所有人
    即應於應到案日期前告知原處分機關車輛之實際使用人，茲
    異議人既於應到案期限內為申訴時，未依規定告知原處分機
    關該車輛違規時之駕駛人，原處分機關應依道路交通管理處
    罰條例第85條第3 項規定，處罰車輛所有人，縱本件駕駛人
    另有其人，仍不影響本件裁罰，併此說明。
  (五)綜上，原處分機關以道路交通管理事件通知單第裁72-KAB01
    2438號裁決書對異議人裁罰，於法並無不合，異議人就此部
    分聲明異議，為無理由，應予駁回。
四、原處分撤銷部分：
  (一)按汽車駕駛人，行經有燈光號誌管制之交岔路口闖紅燈者，
    處新臺幣1,800 元以上5,400 元以下罰鍰；汽車駕駛人闖紅
    燈，當場不能或不宜攔截製單舉發者，得對汽車所有人逕行
    舉發處罰；第7 條之2 之逕行舉發汽車有第33條、第40條第
    1 項規定之情形，其違規地點相距6 公里以上、違規時間相
    隔6 分鐘以上或行駛經過一個路口以上者，得連續舉發道路
    交通管理處罰條例第53條、第7 條之2 第1 項第1 款、第85
    條之1 第2 項分別定有明文。是以，道路交通管理處罰條例
    第85條之1 有關連續處罰規定，乃立法者對於違規事實一直
    存在之行為，考量該違規事實之存在對公益或公共秩序確有
    影響，除使主管機關得以強制執行之方法及時除去該違規事
    實外，並得藉舉發其違規事實之次數，作為認定其違規行為
    之次數…。鑑於交通違規之動態與特性，則立法者欲藉連續
    舉發以警惕及遏阻違規行為人任由違規事實繼續存在者，得
    授權主管機關考量道路交通安全等相關因素，將連續舉發之
    條件及前後舉發之間隔及期間以命令為明確之規範（大法官
    會議解釋釋字第604 號參照）。如此觀之，立法者以「立法
    擬制」方式，將得連續處罰之逕行舉發違規行為，限定在違
    反同法「第33條」、「第44條」等事項，另就違規次數之認
    定方面，限定在「違規地點相距6 公里」、「違規時間相隔
    6 分鐘以上」或「行駛經過一個路口以上」等情形。至於同
    法第53條所定「闖紅燈」行為，既未規定在得連續處罰之逕
    行舉發違規行為之列，則立法者顯然有意將此部分，排除在
    得連續處罰之範圍。依此，本案汽車駕駛人分別於91年2 月
    7 日3 時10分、3 時15分許，各在「斗六市○○路斗南—斗
    六」、「斗六台三線往永光—古坑」路段闖紅燈之事實，已
    如前述。而2 次闖紅燈行為，目的均在避免小隊長蘇秋成等
    人攔停；又時間亦僅相隔5 分，實為緊接，應為基於同一闖
    紅燈意思所為之連續行為，應可認定。為此，雲林縣警察局
    交通警察隊已就汽車駕駛人在「斗六市○○路斗南—斗六」
    闖紅燈之行為逕行舉發，則參照前揭說明，汽車駕駛人在「
    斗六台三線往永光—古坑」闖紅燈之行為，已不得再連續舉
    發。
  (二)次按汽車駕駛人，駕駛汽車在道路上蛇行者，處新臺幣6,00
    0 元以上24,000元以下罰鍰，並當場禁止其駕駛。道路交通
    管理處罰條例第40條第1 項定有明文。所謂「蛇行」應係指
    在車輛行駛過程中，車輛不保持一定方向平穩、筆直前行，
    而故意不時突然轉動或歪曲車輛行駛方向，致其車行方向似
    蛇行進之樣貌，並已致生往來人車安全之行為。經查，小隊
    長蘇秋成於本院證稱：（問：當時你們如何認定在道路上蛇
    行？）我們尾隨他，本來要超過攔停，但是沒有辦法超過。
    （問：他蛇行的情況如何？）內車道變換外車道，變來變去
    ，而且跑的距離也很長。（問：當時車流情形？）晚上車輛
    很少。（問：他為何要一直變換內外車道？）據我判斷，他
    是不讓我們超車，怕我們攔他的車等語（詳本院卷13頁），
    經核與證人吳寶文於本院證稱：（問：當天如何認定他有蛇
    行的行為？）我們要超他的車，他就不讓我們超車等語（詳
    本院卷14頁）；證人蕭茂森於本院原審證稱：（問：當時如
    何認定駕駛有危險駕駛及蛇行行為？）他沿途偶開偶關大燈
    的行為，在田間小路時偶而將大燈關掉等語大致相符（詳本
    院原審卷29頁）。是以，本案汽車駕駛人固有變換車道之事
    實，但變換車道之行為僅係改變車道前行，尚有一定行駛方
    向，自與上述所謂「蛇行」之行為態樣不同。況汽車駕駛人
    當時之所以會違規變換車道，其目的無非係為求趁隙加速逃
    逸，以擺脫警方在後追趕。故於此種情形下，汽車駕駛人實
    無刻意再蛇行之必要。又汽車駕駛人拒絕攔停，並加速逃逸
    之時間，為凌晨3 時15分許起，該處往來人車已稀少，是否
    已致生往來行車安全，亦非全然無疑。綜上，證人蕭茂森以
    汽車駕駛人有違規變換車道，並在沿途偶關閉大燈之行為，
    遽認為屬於蛇行之行為，與法自有不合。此外，復查無其他
    證據，證明汽車駕駛人確有在道路上駕車蛇行之事實，自難
    認汽車駕駛人確另成立在道路上駕車蛇行之交通違規。
  (三)綜上所述，原處分機關就異議人所有自用小客車，於91 年2
    月7 日3 時15分，在「斗六台三線往永光—古坑」路段，因
    「駕車行經有燈光號誌管制之交岔路口闖紅燈」及「駕駛人
    駕駛汽車在道路上蛇行（處車主）」等原因，依道路交通管
    理處罰條例第53條、第43條第1 項第1 款、第43條第4 項前
    段及違反道路交通管理事件統一裁罰基準表規定，以雲林監
    理站雲監裁字第裁72-KAB000000-0號、第裁72-KAB000000-0
    號違反道路交通管理事件裁決書，裁處罰鍰20,700元，並記
    違規點數6 點，吊扣汽車牌照3 月部分，容有未洽。異議人
    就此部分聲明異議，為有理由，自應由本院將原處分關於此
    部分撤銷，改宣示異議人此部分不罰。
據上論斷，應依道路交通管理處罰條例第87條第2項，道路交通
案件處理辦法第19條、第20條前段，裁定如主文。
中　　華　　民　　國　　94　　年　　11　　月　　29　　日
                  交通法庭      法  官  柯志民
以上正本證明與原本無異
如不服本裁定應於送達後5 日內向本院提出抗告狀
                                書記官  魏輝碩
中　　華　　民　　國　　94　　年　　11　　月　　29　　日
